臺灣高雄地方法院刑事判決　　　　　　　100年度訴字第380號
公　訴　人　臺灣高雄地方法院檢察署檢察官
被　　　告　潘淑玲
選任辯護人　宋錦武律師（法扶）
上列被告因毒品危害防制條例案件，經檢察官提起公訴（99年度
偵字第23691 號、第33365 號），本院判決如下：
    主  文
潘淑玲犯如附表所示之玖罪，各處如附表所示之刑。應執行有期
徒刑拾陸年拾月。扣案第一級毒品海洛因陸包（合計驗後淨重壹
點零壹公克）沒收銷燬之；扣案之包裝袋陸個，均沒收。未扣案
之販賣第二級毒品所得新臺幣貳仟元沒收，如全部或一部不能沒
收時，以其財產抵償之。扣案第二級毒品甲基安非他命伍包（合
計驗後淨重壹點零柒陸公克）沒收銷燬之；扣案之包裝袋伍個，
均沒收。未扣案之販賣第一級毒品所得新臺幣貳仟元沒收，如全
部或一部不能沒收時，以其財產抵償之。扣案之第一級毒品海洛
因貳包（合計驗後淨重零點伍壹伍公克）沒收銷燬之；扣案之包
裝袋貳個，均沒收。未扣案之共同販賣第一級毒品所得新臺幣壹
仟伍佰元與綽號「阿德」之成年男子連帶沒收，如全部或一部不
能沒收時，以其等財產連帶抵償之。未扣案之行動電話門號0000
000000號壹支（含SIM 卡壹張）與綽號「阿德」之成年男子連帶
沒收，如全部或一部不能沒收時，與綽號「阿德」之成年男子連
帶追徵其價額。
其他被訴部分無罪。
    事  實
一、潘淑玲前因違反肅清煙毒條例、麻醉藥品管理條例，分經本
    院以82年度訴字第3451號、82年訴字第4402號判決處有期徒
    刑3 年2 月、5 年8 月，其中82年訴字第4402號判決並經最
    高法院83年度臺上字第6094號判決駁回上訴，後經臺灣高等
    法院高雄分院以84年度聲字第21號裁定上開2 案件應執行有
    期徒刑8 年5 月確定，於92年11月14日假釋出監，並於民國
    94年11月17日保護管束期滿未經撤銷而視為執行完畢。詎其
    仍不知悔改，明知海洛因、甲基安非他命分別係毒品危害防
    制條例所定列管之第一級及第二級毒品，依法不得販賣或轉
    讓：
  (一)基於轉讓第一級毒品之犯意，於99年7 月13日17時許，在高
    雄市○○區○○路與中華路口，進入黃獻德所駕駛之車號
    0395 -MM號自小客車內，允諾轉讓微量之第一級毒品海洛因
    予黃獻德後，欲返回其所騎機車處欲取海洛因，而於當日17
    時許，行經高雄市○○區○○路與中華路口時，經警當場查
    獲並扣得海洛因6 包（分別毛重0.58、0.60、0.29、0.29、
    0.30、0.29公克，合計驗後淨重1.01公克）等物。（即起訴
    書事實一後段部分）
  (二)基於販賣第二級毒品之犯意，以門號0000000000號之行動電
    話（未扣案），作為聯絡毒品買賣之工具，與持用行動電話
    門號0000000000號之張蘭莉聯絡後，於99年9 月30日14時50
    分許，在高雄市○○區○○街31號張蘭莉住處附近，以新台
    幣（下同）1000元之價格，販賣不詳數量之第二級毒品甲基
    安非他命予張蘭莉。（即起訴書附表部分）
  (三)基於販賣第二級毒品之犯意，以上開門號0000000000號之行
    動電話，作為聯絡毒品買賣之工具，與持用行動電話門號
    0000000000號之張蘭莉聯絡後，於99年10月2 日16時許，在
    高雄市○○區○○街31號張蘭莉住處巷口，以500 元之價格
    ，販賣不詳數量之第二級毒品甲基安非他命予張蘭莉。（即
    起訴書附表部分）
  (四)基於販賣第二級毒品之犯意，以上開門號0000000000號之行
    動電話，作為聯絡毒品買賣之工具，與持用行動電話門號
    0000000000號之張蘭莉聯絡後，於99年10月11日20時許，在
    高雄市○○區○○街31號張蘭莉住處巷口，以500 元之價格
    ，販賣不詳數量之第二級毒品甲基安非他命予張蘭莉。（即
    起訴書附表部分）
  (五)基於轉讓第一級毒品之犯意，以上開門號0000000000號之行
    動電話，作為聯絡毒品轉讓之工具，與持用行動電話門號
    0000000000號之莊秀芬聯絡後，於99年9 月29日18時許，在
    高雄市○○區○○路328 號莊秀芬住處，轉讓微量之第一級
    毒品海洛因予莊秀芬。（即起訴書附表部分）
  (六)基於販賣第一級毒品之犯意，以上開門號0000000000號之行
    動電話，作為聯絡毒品買賣之工具，與持用行動電話門號
    0000000000號之莊秀芬聯絡後，於99年9 月30日20時許，欲
    以1000元之代價，在高雄市○○區○○路之丁丁藥局前，欲
    販賣第一級毒品海洛因予莊秀芬，然因莊秀芬身無現款，潘
    淑玲遂同意莊秀芬以收取莊秀芬不詳數量之甲基安非他命作
    為交易之代價，而交付不詳數量之第一級毒品海洛因予莊秀
    芬施用完畢，且潘淑玲亦自莊秀芬處取得不詳數量之甲基安
    非他命並施用完畢。（即起訴書附表部分）
  (七)基於販賣第一級毒品之犯意，以上開門號0000000000號之行
    動電話，作為聯絡毒品買賣之工具，與持用行動電話門號
    0000000000號之黃國洲聯絡後，於99年9 月28日22時許，在
    岡山區○○路69號黃國洲住處附近，以1000元之價格，販賣
    不詳數量之第一級毒品海洛因予黃國洲。（即起訴書附表
    部分）
  (八)基於販賣第一級毒品之犯意，以上開門號0000000000號之行
    動電話，作為聯絡毒品買賣之工具，與持用行動電話門號
    0000000000號之黃國洲聯絡後，於99年10月11日12時許，在
    岡山區○○路69號黃國洲住處附近以1000元之價格，販賣不
    詳數量之第一級毒品海洛因予黃國洲。（即起訴書附表部
    分）
  (九)基於與真實姓名年籍不詳綽號「阿德」之成年男子共同販賣
    第一級毒品之犯意聯絡，先由潘淑玲以上開門號0000000000
    號之行動電話，作為聯絡毒品買賣之工具，與持用行動電話
    門號0000000000號之黃國洲聯絡後，再由「阿德」於99年10
    月15日1 時30分許，在岡山區○○路69號黃國洲住處門口，
    向黃國洲收取1500元，並交付不詳數量之第一級毒品海洛因
    予黃國洲。（即起訴書附表部分）
二、嗣潘淑玲於99年10月27日11時許，為警持拘票，在其岡山區
    ○○路40巷9 號居所實施拘提，於附帶搜索過程中起獲海洛
    因2 包（分別毛重0.59、0. 33 公克，合計驗後淨重0.515
    公克）、甲基安非他命5 包（分別毛重0.77、0.41、0.35、
    0.35、0.34公克，合計驗後淨重1.076 公克）等物。
三、案經高雄市政府警察局三民第一分局報告臺灣高雄地方法院
    檢察署檢察官偵查起訴。
    理  由
甲、有罪部分
壹、證據能力
一、按刑事訴訟法第159 條之1 第2 項所稱被告以外之人於偵查
    中向檢察官所為之陳述得為證據，立法者係以刑事訴訟法規
    定檢察官代表國家偵查犯罪、實施公訴，依法有訊問被告、
    證人、鑑定人之權，且實務運作時，偵查中檢察官向被告以
    外之人所取得之陳述，原則上均能遵守法律規定，不致違法
    取供，其可信性甚高，為兼顧理論與實務，而對被告以外之
    人於偵查中向檢察官所為之陳述，除顯有不可信之情況者外
    ，得為證據（最高法院95年度台上字第6675號判決意旨參照
    ）。查本件證人張蘭莉（見偵二卷第18頁至第21頁）、莊秀
    芬（見偵二卷第51頁至第52頁）、黃國洲（見偵二卷第79頁
    至第81頁）於檢察官偵查中所為之證述，性質上雖均屬傳聞
    證據，惟其等於偵查中向檢察官所為之證述，並均經具結在
    案，且已擔保其陳述之可信度，復無顯有不可信之情況，衡
    諸上開規定，自均具有證據能力。
二、高雄市政府警察局三民第一分局搜索、扣押筆錄、扣押物品
    目錄表各2 份（見警一卷第26頁至第30頁、警二卷第22頁至
    第25頁），其本質上屬公務員本於職權所為，其正確性及可
    信性頗高，如有錯誤亦可請求更正，應屬第159 條之4 第1
    款由公務員職務上所製作之紀錄或證明文書，應具有證據能
    力。
三、查獲之照片22張（見警一卷第32頁至第42頁）、10張（見警
    二卷第32頁至第37頁），均係傳達照相當時現場情況，而透
    過照片傳達的情形與現場真實情形，在內容上的一致性，透
    過機械的正確性來加以保障。換言之，照片並不存在人對現
    實情形的知覺、記憶所經常發生的表現錯誤，是認照片之性
    質係非供述證據，並無傳聞法則之適用，且於此亦別無證據
    證明上開照片有經偽造、變造之情形，自有證據能力。
四、按現行刑事訴訟法關於「鑑定」之規定，除選任自然人充當
    鑑定人外，另設有囑託機關鑑定制度。依同法第198 條、第
    208 條之規定，不論鑑定人或鑑定機關、團體，固均應由法
    院、審判長、受命法官或檢察官視具體個案之需要而為選任
    、囑託，並依第206 條之規定，提出言詞或書面報告，始符
    合同法第159 條第1 項所定得作為證據之「法律有規定」之
    情形。否則所為之鑑定，仍屬傳聞證據。然於司法警察機關
    調查中之案件，為因應實務上，或因量大、或有急迫之現實
    需求，併例行性當然有鑑定之必要者，例如毒品之種類與成
    分、尿液之毒品反應，或者槍彈有無殺傷力等鑑定，基於檢
    察一體原則，得由該管檢察長對於轄區內之案件，以事前概
    括選任鑑定人或囑託鑑定機關、團體之方式，俾便轄區內之
    司法警察官、司法警察對於調查中之此類案件，得即時送請
    先前已選任之鑑定人或囑託之鑑定機關、團體實施鑑定，以
    求時效（法務部92年9 月1 日法檢字第0920035083號函參照
    ，刊載於法務部公報第312 期）。此種由檢察機關概括選任
    鑑定人或概括囑託鑑定機關、團體，再轉知司法警察官、司
    法警察於調查犯罪時參考辦理之作為，法無明文禁止，係為
    因應現行刑事訴訟法增訂傳聞法則及其例外規定之實務運作
    而為。而毒品種類、成分之鑑定，其中海洛因等第一級毒品
    部分，因有全國一致性，係概括囑託調查局負責鑑定，並由
    司法警察官、司法警察於獲案後即將所查扣之第一級毒品拍
    照、包裝、封緘及黏貼獲案毒品電腦管制條碼逕送調查局為
    鑑定，由該局輸入電腦，全程管制、集中保管送鑑毒品，而
    僅檢送鑑定通知書予送鑑機關。凡此，為本院辦案職務上所
    已知之事實。此種由司法警察官、司法警察依檢察官所概括
    選任之鑑定人或囑託鑑定機關、團體所為之鑑定結果，與檢
    察官選任或囑託為鑑定者，性質上並無差異，同具有證據能
    力（最高法院96年度臺上字第2860號判決參照）。本件扣案
    之毒品海洛因、甲基安非他命已依上開程序規定送由法務部
    調查局、高雄市立凱旋醫院鑑定，是本件法務部調查局濫用
    藥物實驗室99年9 月6 日調科壹字第09923019830 號鑑定書
    （見偵一卷第38頁）、高雄市立凱旋醫院99年10月18日高市
    凱醫驗字第14167 號濫用藥物成品檢驗鑑定書（見偵一卷第
    43頁44頁）、高雄市立凱旋醫院100 年2 月21日高市凱醫驗
    字第14898 號濫用藥物成品檢驗鑑定書（見本院審訴卷第14
    頁），揆諸前揭說明，自屬「法律規定」得為證據者，自有
    證據能力。
五、而通訊監察之譯文，係員警於審判外將監聽所得資料以現譯
    方式整理後予以記錄而得，本質上屬於被告以外之人於審判
    外之書面陳述，為傳聞證據。惟所謂被告以外之人於審判外
    之陳述，係指被告以外之人就其曾經參與或見聞之事實，事
    後追憶並於審判外為陳述者而言。國家基於犯罪偵查之目的
    ，對被告或犯罪嫌疑人進行通訊監察，乃係以監控與過濾受
    監察人通訊內容之方式，蒐集對其有關之紀錄，並將該紀錄
    予以查扣，作為認定犯罪與否之證據，屬於刑事訴訟上強制
    處分之一種，而監聽係通訊保障及監察法第13條第1 項所定
    通訊監察方法之一，司法警察機關依法定程序執行監聽取得
    之錄音，係以錄音設備之機械作用，真實保存當時通訊之內
    容，如通訊一方為受監察人，司法警察在監聽中蒐集所得之
    通訊者對話，若其通話本身即係被告進行犯罪中構成犯罪事
    實之部分內容，自與所謂「審判外之陳述」無涉，應不受傳
    聞法則之規範，當然具有證據能力。至司法警察依據監聽錄
    音結果予以翻譯而製作之監聽譯文，屬於文書證據之一種，
    於被告或辯護人對其譯文之真實性發生爭執或有所懷疑時，
    法院固應依刑事訴訟法第165 條之1 第2 項規定，以適當之
    設備，顯示該監聽錄音帶之聲音，以踐行調查證據之程序，
    俾確認該錄音聲音是否為通訊者本人及其內容與監聽譯文之
    記載是否相符，或傳喚該通訊者為證據調查。倘被告或訴訟
    關係人對該通訊監察譯文之真實性並不爭執，即無勘驗辨認
    其錄音聲音之調查必要性（最高法院97年度臺上字第2272號
    判決意旨參照）。經查，本件卷附通訊監察譯文，被告、辯
    護人對其真實性並不爭執，即無勘驗辨認其錄音聲音之調查
    必要性，本院於審判程序亦已踐行提示監聽譯文供當事人辨
    認並告以要旨，使其表示意見等程序並為辯論，且檢察官係
    依行為時之通訊保障及監察法核發通訊監察書，此有本院99
    年聲監字第002043號通訊監察書（見警二卷第42頁至第44頁
    ）可稽，再由司法警察執行通訊監察，是其監聽錄音蒐證程
    序應屬合法。且觀諸其譯文內容，均標明通話雙方之電話號
    碼、通話日期及時間，記載有關被告與張蘭莉、莊秀芬、黃
    國洲聯絡交易毒品之通話內容，符合監聽之合法性及譯文之
    功能性。足認上開通訊監察譯文為真正，自應具有證據能力
    。
六、被告以外之人於審判外之言詞或書面陳述，除法律有規定者
    外，不得作為證據；被告以外之人於審判外之陳述，雖不符
    前4 條之規定，而經當事人於審判程序同意作為證據，法院
    審酌該言詞陳述或書面陳述作成時之情況，認為適當者，亦
    得為證據；刑事訴訟法第159 條第1 項、第159 條之5 第1
    項定有明文。本判決後述引用之其餘證據資料，除原已符合
    刑事訴訟法第159 條之1 至第159 條之4 ，及法律另有規定
    等傳聞法則例外規定得作為證據以外；其餘並非公務員違背
    法定程序所取得，檢察官、被告及其辯護人於本院均同意作
    為認定事實之證據，且審酌各該證人或書面陳述作成時之情
    況，並無違法不當或證明力明顯過低之瑕疵，且與待證事實
    ，均具有關連性，自均得作為證據。
貳、實體部分
一、訊據被告固坦承曾於99年7 月13日轉讓第一級毒品予黃獻德
    ，但未及交付即被警查獲，並曾持用門號0000000000號之行
    動電話，分別於99年9 月30日、99年10月2 日在高雄市○○
    區○○街31號張蘭莉住處附近，與張蘭莉以上開行動電話聯
    絡後；復於99年9 月29日晚上6 時許，在高雄市○○區○○
    路328 號莊秀芬住處，及於99年9 月30日晚上8 時許，在高
    雄市○○區○○路丁丁藥局前與莊秀芬見面；又於99年9 月
    28日亦以上開行動電話與黃國洲聯絡時，黃國洲曾在電話中
    催伊將海洛因放在他家後面等情不諱，惟矢口否認有何販賣
    第一、二級毒品之行為。經查：
  (一)上開事實一(一)、(五)轉讓第一級毒品部分：上開事實一(一)轉讓
    第一級毒品予黃獻德未遂部分，業據被告於本院審理時坦承
    不諱（見本院訴字卷第74頁正面、第80頁正面），核與證人
    黃獻德於本院審理時之證述（見本院訴字卷第36頁正面至第
    37頁正面）相符。上開事實一(五)轉讓第一級毒品予莊秀芬部
    分，業據被告於本院審理時坦承不諱（見審訴卷第36頁、訴
    字卷第35頁背面），核與證人莊秀芬於偵查中及本院審理時
    之證述（見偵二卷第52頁、本院訴字卷第33頁正面至第35頁
    正面）相符，並有被告所持用之行電話門號0000000000號（
    與莊秀芬所持用之行動電話門號0000000000號）於99年9 月
    29 日 之通聯譯文（見偵二卷第45頁至第46頁）、本院99年
    聲監字第002043號通訊監察書（見警二卷第42頁至第44頁）
    可證。足認被告上開事實一(一)、(五)部分之自白與事實相符，
    被告此部分之犯行，洵堪認定。
  (二)上開事實(二)(三)(四)販賣第二級毒品予張蘭莉部分：上開事實一
    (二)部分，業據證人張蘭莉99年10月27日於偵查中結證：伊持
    行動電話門號0000000000號與被告持用行動電話門號000000
    0000於99年9 月30日12時52分、13時17分、13時44 分 與被
    告之通話內容及同年月13時44分、13時52分、14時23分、14
    時34分之簡訊內容，係被告說要去拿甲基安非他命，錢不夠
    要先跟伊拿錢，被告向伊拿錢後，在2 點50分許，到伊住處
    附近，有將第二級毒品甲基安非他命交付給伊，伊則有發簡
    訊叫被告用袋子或紙袋把毒品包起來，該次伊向被告買1000
    元之甲基安非他命等語（見偵二卷第20頁），並有被告所持
    用之行電話門號0000000000號（與張蘭莉所持用之行動電話
    門號0000000000號）【按：以下未註記（）部分為門號0000
    000000號所發出之通話或簡訊內容，註記（）部分則為門號
    0000000000所發出之通話或簡訊內容】於99年9 月30日12時
    52分之通話：「你找誰（找媽媽）你是誰（你媽媽的朋友小
    莉）什麼事（你沒在他那邊嗎？我可以跟你拿嗎？）多少（
    1 ，直接拿到我家，快一點我怕我婆婆回來）你沒打給他嗎
    （2 支都沒聽，我有打簡訊給他，但是都沒接，所以才要找
    你拿）要等一下，我到了打給你」；同日13時17分之通話：
    「小莉我要跟你商量一下好嗎（說）我要拿大的1 個，身上
    現金不夠，我要先跟你拿錢再去拿，然後再過去拿給你（好
    ）」；同日13時44分之通話：「（你要到了沒）還要15分鐘
    （快一點啦）好，我知道你很急」；同日13時52分之簡訊：
    「（麻煩你東西一樣用袋或紙包起來~ 要到再打給我…~ 多
    一點喔）」；同日14時23分之簡訊：「不要急小心一點好我
    馬上到」；同日14時34分之簡訊：「（我怕我老公回來！因
    為他已經在回家的路上）；同日14時36分之通話：「我要到
    全家了（你來我家門口）好」等語之通聯譯文（見警二卷第
    66頁至第67頁）、本院99年聲監字第002043號通訊監察書（
    見警二卷第42頁至第44頁）可證。上開事實一(三)部分，業據
    證人張蘭莉於偵查中結證：伊持行動電話門號0000000000號
    與被告持用行動電話門號0000000000於99年10月2 日12時15
    分、12時38分、15時17分、15時34分與被告之通話內容及12
    時53分之簡訊內容，係伊先打電話跟被告說伊要買500 元之
    甲基安非他命，後來伊在忙，就叫伊女兒於當日16時，到伊
    住處巷口，幫伊拿500 元之甲基安非他命回來等語（見偵二
    卷第19頁至第21頁），並有被告所持用之行電話門號000000
    0000號（與張蘭莉所持用之行動電話門號0000000000號）【
    按：以下未註記（）部分為門號0000000000號所發出之通話
    或簡訊內容，註記（）部分則為門號0000000000所發出之通
    話或簡訊內容】於99年10月2 日12時15分之通話：「（你在
    做啥）我在用東西（你沒在他那邊吧）沒有（我不是欠你
    500 ，我再跟你拿500 ，1000給你）你今天跟他拿，免得他
    一直吵，我今天把東西拿給他了（可是他電話都沒接）我今
    天再送過去給你，我會跟他說，他欠我的錢都沒回（過來再
    打電話給我，多一點啊）」；同日12時38分之通話：「（媽
    媽呢？）他馬上要過去了」；同日12時53分之簡訊：「（要
    到了沒？）」；同日15時17分之通話：「（阿姨，我小莉的
    女兒，媽媽問你可不可以差1000）我身上剩500 （就500 ，
    請你送到巷口）好（謝謝阿姨）」；同日15時34分之通話：
    「（阿姨你到了嗎）我睡著了，我馬上送過去給你（阿姨謝
    謝）」；同日16時6 分之通話：「我快到了（好）」等語之
    通聯譯文（見警二卷第74頁至第75頁）、本院99年聲監字第
    002043號通訊監察書（見警二卷第42頁至第44頁）可證。上
    開事實一(四)部分，業據證人張蘭莉於偵查中結證：伊持行動
    電話門號0000000000號與被告持用行動電話門號0000000000
    於99年10月11日與被告之通話及簡訊內容，係伊於當日20時
    許，在伊住家巷口，向被告購入500 元之甲基安非他命，之
    後伊又發簡訊給被告說怎麼量那麼少等語（見偵二卷第20頁
    至第21頁），並有被告所持用之行電話門號0000000000號（
    與張蘭莉所持用之行動電話門號0000000000號）【按：以下
    未註記（）部分為門號0000000000號所發出之通話或簡訊內
    容，註記（）部分則為門號0000000000所發出之通話或簡訊
    內容】於99年10月11日17時53分之通話：「（拜託可以差嗎
    ，我先拿500 現金給你）你沒打電話給翔仔嗎（我不要打給
    他，拜託你讓我先拿，你幫我送過來（每次都幫你送過去，
    都不會自己過來，千要不要讓翔仔知道你都跟我拿東西，不
    然會打架，我等等拿過去給你，一半現金一半明天要回我（
    好啦）」；同日20時11分之通話：「（阿姨喔，我媽媽說可
    不可以拿500 ）可以（送到巷口，你再打給我）」；同日21
    時49分簡訊：「（為什麼這麼少呢）」；同日22時4 分簡訊
    ：「你女兒沒有跟你說嗎」；同日22時7 分簡訊：「（吸幾
    口就沒了，根本沒辦法止渴嘛）」等語之通聯譯文（見警二
    卷第91頁至第92頁）、本院99年聲監字第002043號通訊監察
    書（見警二卷第42頁至第44頁）可證。且警方查獲被告所持
    有之甲基安非他命共5 包，鑑定之結果其成份均含甲基安非
    他命乙節，亦有高雄市政府警察局三民第一分局搜索、扣押
    筆錄、扣押物品目錄表各1 份（見警二卷第22頁至第25頁）
    、高雄市立凱旋醫院100 年2 月21日高市凱醫驗字第14898
    號濫用藥物成品檢驗鑑定書、扣押物品清單1 份（見本院審
    訴字卷14頁至第15頁）可證，足佐被告應有上開事實一(二)、
    (三)、(四)之販賣第二級毒品甲基安非他命之事實。
  (三)上開事實一(六)販賣第一級毒品予莊秀芬之事實，業據證人莊
    秀芬99年12月16日於偵查中證稱：伊持行動電話門號000000
    0000號與被告持用行動電話門號0000000000於99年9 月30日
    與被告之通話及簡訊內容，係伊原本要向被告拿1000元，再
    加上伊所持有之甲基安非他命給被告，伊有說1000元會去跟
    朋友借來給被告，之後因伊借不到錢，被告於8 點左右在岡
    山丁丁藥局拿1 包海洛因給伊，伊就把甲基安非他命抵給被
    告，之後伊拿到附近媽祖廟公共廁所施打，被告並未再另外
    賣伊1000元數量之海洛因，也聯絡不上被告等語（見偵二卷
    第52頁）；復於100 年5 月26日本院審理時證稱：99年9 月
    30日伊藥癮發作，騙被告說伊有1000元，並跟被告講說伊所
    有的甲基安非他命請被告，叫被告把海洛因給伊，伊實際上
    沒有錢給被告，因為伊當時沒有錢，所以想說請被告吃甲基
    安非他命，被告也會請伊吃海洛因，伊說晚一點要拿錢還給
    被告也是騙她的，被告在電話中也有講說叫伊請她吃甲基安
    非他命就好了，所以被告就給伊一點點海洛因，這些是伊與
    被告在電話中先講好的了等語（見本院訴字卷第33頁正面至
    第35頁背面），並有被告所持用之行電話門號0000000000號
    （與莊秀芬所持用之行動電話門號0000000000號）【按：以
    下未註記（）部分為門號0000000000號所發出之通話或簡訊
    內容，註記（）部分則為門號0000000000所發出之通話或簡
    訊內容】於99年9 月30日19時9 分之通話：「（你現在方便
    嗎？我在丁丁藥局這邊）方便什麼（我要拿1 張，還有我這
    邊有「石頭」（按：即甲基安非他命之意）跟你換，給我多
    一點，你懂意思嘛）嗯」；同日19時18分之通話：「（可不
    可以1500，半分，我媽媽都不讓我出來，我都沒辦法拿東西
    （你糖果（按：即甲基安非他命之意）要送我吃一下）好啦
    ！給我半分」；同日19時40分之通話：「（姐啊，我石頭拿
    錯包，我這包是要給別人，我叫別人幫我先拿的）那怎麼辦
    ，你那邊還有嗎？（有啦，在家裏，我在媽祖廟這邊）我等
    一下過去找你」；同日19時47分之通話：「我這邊快一分（
    沒關係，我這邊算500 就好，我在跟朋友借錢）我石頭也跟
    你算進去」；同日20時7 分：「（我打了沒有感覺）怎麼可
    能（可能量太少，蟑螂有拿達仔的給我用，我用了還是沒啥
    感覺）你過來，我再倒給你」等語之通聯譯文（見偵二卷第
    47 頁 至第48頁）、本院99年聲監字第002043號通訊監察書
    （見警二卷第42頁至第44頁）可證。且警方查獲被告所持有
    之海洛因共2 包，經鑑定結果其成份均含第一級毒品海洛因
    乙節，有高雄市政府警察局三民第一分局搜索、扣押筆錄、
    扣押物品目錄表各1 份（見警二卷第22頁至第25頁）、高雄
    市立凱旋醫院100 年2 月14日高市凱醫驗字第14862 號濫用
    藥物成品檢驗鑑定書及扣押物品清單1 份（見本院審訴字卷
    第12頁、第15頁）可證，足見被告於上開事實一(六)之販賣第
    一級毒品海洛因之事實，已甚明確。另被告雖辯稱：並未向
    莊秀芬收錢，莊秀芬係向伊借用毒品，伊並無販賣第一級毒
    品海洛因予莊秀芬云云。惟按毒品危害防制條例所稱之「販
    賣」，係指有償之讓與行為，包括以「金錢買賣」或「以物
    易物」（即互易）等態樣在內；祇要行為人在主觀上有藉以
    營利之意圖，而在客觀上有以毒品換取金錢或其他財物之行
    為，即足當之；至於買賣毒品之金額或所換得財物之實際價
    值如何，以及行為人是否因而獲取價差或利潤，均不影響販
    賣毒品罪之成立（最高法院99年度台上字第1588號判決意旨
    參照）。
    本件被告與莊秀芬以海洛因、甲基安非他命互易之行為，應
    有交易上之對價，已甚明確，故被告以販賣海洛因之行為，
    而取得甲基安非他命之代價，自屬販賣第一級毒品海洛因無
    訛。
  (四)上開事實(七)至(九)販賣第一級毒品予黃國洲部分：上開事實一
    (七)部分，業據證人黃國洲100 年1 月19日於偵查中證稱：伊
    持行動電話門號0000000000號與被告持用行動電話門號0000
    000000於99年9 月28日之通話內容，係伊要跟被告買海洛因
    ，伊於99年9 月29日凌晨從台南回到住處，有將1000 元 放
    在住處旁邊用麒麟壓在地上，被告則將海洛因送到伊住處後
    就把海洛因放在麒麟底下，伊到門口有發現麒麟底下有一包
    海洛因，且1000元也被拿走等語（見偵二卷第80頁），並有
    被告所持用之行電話門號0000000000號（與黃國洲所持用之
    行動電話門號0000000000號）【按：以下未註記（）部分為
    門號0000000000號所發出之通話或簡訊內容，註記（）部分
    則為門號0000000000所發出之通話或簡訊內容】於99年9 月
    28日0 時47分之通話：「（我要大支的）好（我錢放在那裏
    ，你明天幫我送過來）」；同日22時17分之通語：「你錢放
    在哪？（我還沒放，我台南回去再放）害我摸半天，東西放
    好了」等語之通聯譯文（見偵二卷第74頁至第75頁）、本院
    99年聲監字第002043號通訊監察書（見警二卷第42頁至第44
    頁）可證。上開事實一(八)部分，業據證人黃國洲於偵查中證
    稱：伊持行動電話門號0000000000號與被告持用行動電話門
    號0000000000於99年10月12日與被告之通話內容，係因伊前
    一日即10月11日中午伊曾向被告買1000元海洛因，施用時覺
    得品質不好，當時雖是說1400元，但其中之400 元是要還給
    被告的等語（見偵二卷第80頁），並有被告所持用之行電話
    門號0000000000號（與黃國洲所持用之行動電話門號000000
    0000號）【按：以下未註記（）部分為門號0000000000號所
    發出之通話或簡訊內容，註記（）部分則為門號0000000000
    所發出之通話或簡訊內容】於99年10月12日16時15分之通話
    ：「（昨天的東西不好，沒感覺）都一樣的東西，大家都說
    不錯（等一下再放一樣給我，他不在家裏，你放在那邊就好
    ）你昨天只拿1300給我（我放1400）等一下放幾個（3 ）」
    等語之通聯譯文（見偵二卷第76頁）、本院99年聲監字第
    002043號通訊監察書（見警二卷第42頁至第44 頁 ）可證。
    上開事實一(九)部分，業據證人黃國洲於偵查中證稱：伊持行
    動電話門號0000000000號與被告持用行動電話門號
    0000000000於99年10月15日與被告之通話內容，係伊打電話
    要跟被告拿1000元海洛因，被告1 點多時叫「阿德」送到伊
    住處，「阿德」是直接到伊住處門口交給伊，伊拿1500 元
    給「阿德」，因被告說伊缺錢，所以叫我改拿1500元給「阿
    德」等語（見偵二卷第80頁至第81頁），並有被告所持用之
    行電話門號0000000000號（與黃國洲所持用之行動電話門號
    0000000000號）【按：以下未註記（）部分為門號
    0000000000號所發出之通話或簡訊內容，註記（）部分則為
    門號0000000000所發出之通話或簡訊內容】於99年10月15日
    1 時9 分之通話：「我等一下叫阿德過去跟你拿一千，我身
    上不夠錢拿，然後再跟朋友拿完東西，馬上拿過去給你（我
    快到家了，到家再打給你）」；同日1 時18分之通話：「（
    你會叫阿德過來拿錢嗎）拿一千五給他，拿到東西再給你（
    你叫他過來，我在家）」等語之通聯譯文（見偵二卷第77頁
    ）、本院99年聲監字第002043號通訊監察書（見警二卷第42
    頁至第44頁）可證。且警方查獲被告所持有之海洛因共2 包
    ，經鑑定結果其成份均含第一級毒品海洛因乙節，有高雄市
    政府警察局三民第一分局搜索、扣押筆錄、扣押物品目錄表
    各1 份（見警二卷第22頁至第25頁）、高雄市立凱旋醫院
    100 年2 月14日高市凱醫驗字第14862 號濫用藥物成品檢驗
    鑑定書及扣押物品清單1 份（見本院審訴字卷第12頁、第15
    頁）可證，足佐被告應有上開事實一(七)、(八)、(九)之販賣第一
    級毒品海洛因予黃國洲之事實，亦甚明確。
  (五)按毒品之非法交易向為政府查禁森嚴且重罰不寬貸之行為，
    為一般民眾普遍認知之事，倘非有利可圖，被告絕無平白甘
    冒被查緝重罰之高度風險，而販賣毒品之理，是其販入之價
    格當較其出售之價格為低，或販入毒品之價格較換取其他財
    物之價格為低，而有從中賺取價差牟利之意圖及事實，應屬
    合理認定。又販賣毒品係違法行為，非可公然為之，亦無公
    定價格，容易分裝並增減份量，而每次買賣之價量，可能隨
    時依雙方關係深淺、資力、需求量及對行情之認知、來源是
    否充裕、販賣者是否渴求資金、查緝是否嚴緊、購買者被查
    獲時供述購買對象之可能風險之評估等，因而異其標準，並
    機動調整，非可一概論之，是販賣毒品之利得除被告坦承犯
    行或價量俱臻明確外，委難察得其交易實情，然販賣者從價
    差或量差中牟利之方式雖異，惟其販賣行為在意圖營利則屬
    同一；從而，舉凡有償交易，除足以反證其確係另基於某種
    非圖利本意之關係外，通常尚難因無法查悉其販入價格，做
    為是否高價賣出或換取較高價財物之比較，諉以無營利之意
    思而阻卻販賣犯行之追訴。倘被告未因販賣上開毒品而從中
    牟利，當無冒險購買昂貴毒品及耗時費力聯繫之閒情，堪認
    被告上揭所為，必有從中賺取買賣價差牟利之事實，足徵被
    告主觀上確有賺取價差以為營利之不法意圖。是被告就上開
    事實一(二)至(四)部分，及事實一(六)至(九)部分，分別有販賣第二
    級毒品甲基安非他命及第一級毒品海洛因之事實無訛。至被
    告雖辯稱：證人張蘭莉、黃國洲於偵查中之證述不實在云云
    。惟查：證人張蘭莉、黃國洲於偵查中之上開證述，核與上
    述之監聽譯文內容相符，足認證人張蘭莉、黃國洲於偵查中
    所證述之情節，非無可採。另辯護人雖為聲請證人張蘭莉、
    黃國洲於審判中到庭詰問，惟證人張蘭莉、黃國洲業經本院
    傳、拘不到，有本院送達證書4 紙（見本院訴字卷第25頁、
    第27頁、第66頁、第67頁）、高雄市政府岡山分局函1 份（
    見本院訴字卷第55頁）可稽，且本院查無證人張蘭莉、黃國
    洲其他可供傳、拘之居所，而辯護人及被告亦均未能提供證
    人張蘭莉、黃國洲之其他居所供本院傳、拘乙節，亦有本院
    審判筆錄1 份（見本院訴字卷第74頁背面至第75頁正面）可
    稽，是證人張蘭莉、黃國洲係因本院傳、拘不到，而無從詰
    問，併為說明。
  (六)綜上所述，本案事證明確，被告所辯未販賣第一、二級毒品
    云云，不足採信，其上揭犯行均堪以認定，應依法論科。
三、論罪科刑
  (一)核被告就事實(一)所為係犯毒品危害防制條例第8 條第1 項、
    第5 項之轉讓第一級毒品未遂罪，被告就事實(一)所為雖已著
    手犯罪行為之實行，惟未生犯罪之結果，為未遂犯；就事實
    一(二)、(三)、(四)所為，均係犯毒品危害防制條例第4 條第2 項
    之販賣第二級毒品罪；就事實(五)所為係犯毒品危害防制條例
    第8 條第1 項之轉讓第一級毒品罪；就事實一(六)、(七)、(八)、
    (九)所為，均係犯毒品危害防制條例第4 條第1 項之販賣第一
    級毒品罪。公訴意旨認被告就事實一(五)部分涉犯販賣第一級
    毒品罪，與上開證人莊秀芬於本院之證述：當時是被告支援
    （即無償交付）等語（見本院訴字卷第33頁正面、第34頁正
    面）不符；公訴意旨認事實一(一)部分涉犯轉讓毒品既遂罪，
    亦與證人黃獻德之上揭證述不合，均有未洽，惟本院認定之
    事實與檢察官起訴之事實二者基本社會事實同一，爰依法變
    更起訴法條。被告於事實一(一)、(五)至(九)之持有第一級毒品海
    洛因之低度行為、事實一(二)至(四)之持有第二級毒品甲基安非
    他命，分別為事實一(一)之轉讓第一級毒品海洛因未遂行為、
    事實一(五)之轉讓第一級毒品海洛因行為、事實一(六)至(九)之販
    賣第一級毒品海洛因行為、事實一(二)至(四)之販賣第二級毒品
    甲基安非他命行為之高度行為所吸收，均不另論罪。被告與
    真實姓名年籍不詳綽號「阿德」之成年男子間，就事實一(九)
    之販賣第一級毒品海洛因犯行，有犯意聯絡及行為分擔，皆
    為共同正犯。被告上揭轉讓第一級毒品海洛因既、未遂各1
    次、販賣第二級毒品甲基安非他命3 次、販賣第一級毒品海
    洛因4 次犯行間，犯意各別，行為互殊，應分論併罰。
  (二)被告有如事實欄所述之前科，有台灣高等法院被告前案紀錄
    表在卷可查，是其前受有期徒刑執行完畢後，5 年內故意再
    犯本件法定刑為有期徒刑以上刑之罪，均為累犯，應依刑法
    第47條第1 項規定各加重其刑。惟被告所犯毒品危害防制條
    例部分，除同條例第4 條第1 項法定刑死刑、無期徒刑部分
    ，及同條例第4 條第2 項法定刑無期徒刑部分，依刑法第64
    條第1 項及同法第65條第1 項規定不得加重外，其餘部分之
    有期徒刑及罰金刑部分加重其刑。被告就事實(一)部分，所犯
    之轉讓第一級毒品未遂罪，應依刑法第25條第2 項規定，按
    既遂犯之刑度減輕其刑。被告就事實(一)部分，於偵查及審判
    中均自白上開轉讓第一級毒品海洛因未遂1 次之犯行，應依
    毒品危害防制條例第17條第2 項規定，減輕其刑，並與上開
    加重部分先加後減及遞減之。另被告就事實一(五)部分，遲至
    審判中始自白上開轉讓第一級毒品海洛因之犯行，自無毒品
    危害防制條例第17條第2 項規定減輕其刑之適用。又同為販
    賣毒品之人，其原因動機不一，犯罪情節未盡相同，或有大
    盤毒梟者，亦有中、小盤之分，被告販賣海洛因所得財物甚
    微，其犯罪情節當非與大盤毒梟者可資等同併論，尤以大盤
    毒梟販賣第一級毒品數公斤以上，亦少有處以極刑者，是被
    告縱處以法定最低刑度無期徒刑，依社會一般觀念及法律情
    感仍嫌過重，爰就被告就事實一(六)至(九)之販賣第一級毒品海
    洛因所犯販賣第一級毒品罪部分，均依刑法第59條之規定酌
    減其刑。被告上開所犯販賣第一級毒品海洛因，有上述之刑
    之加重及減輕事由，各依法先加後減之。
  (三)爰審酌被告意圖營個人私利，不顧國家法令，而為上開之販
    賣第一級毒品海洛因、第二級毒品甲基安非他命，又轉讓第
    一級毒品海洛因行為，嚴重助長毒品氾濫，並足以衍生其他
    犯罪，嚴重危害社會治安及國民健康，所為誠屬不該，惟念
    及被告所為4 次販賣第一級毒品海洛因、3 次販賣第二級毒
    品甲基安非他命、轉讓第一級毒品海洛因既遂1 次之各次價
    值非鉅，數量尚少，轉讓第一級毒品海洛因未遂1 次則尚未
    及造成嚴重損害，及其犯罪之動機、目的、智識程度、生活
    狀況等一切情狀，分別量處如附表所示之刑。又按刑法修正
    將連續犯、牽連犯等規定悉予刪除，考其立法目的，係基於
    刑罰公平原則考量，杜絕僥倖犯罪心理，並避免鼓勵犯罪之
    誤解，乃改採一行為一罪一罰。是定其刑期時，除仍應就各
    別刑罰規範之目的、輕重罪間體系之平衡、整體犯罪非難評
    價、各行為彼此間之偶發性、與被告前科之關聯性、各行為
    所侵害法益之專屬性或同一性、數罪對法益侵害之加重效應
    、罪數所反映之被告人格特性與犯罪傾向、社會對特定犯罪
    例如一再殺人或販毒行為處罰之期待等，為綜合判斷外，尤
    須參酌上開實現刑罰公平性，以杜絕僥倖、減少犯罪之立法
    意旨，為妥適之裁量，倘違背此內部性界限，即屬權利濫用
    之違法（最高法院96年台上第7583號判決意旨參照）。本院
    考量被告所犯上開毒品危害防制條例案件，均毒品之相關案
    件，且所販賣予他人圖利之毒品，或轉讓毒品部分，數量不
    多，所侵害法益之同質性相對較高、數罪對法益侵害之加重
    效應較低，及上述定應執行刑之原則等情形，定被告之應執
    行刑如主文。
  (四)沒收部分：
１、按毒品危害防制條例第19條第1 項規定性質上係沒收之補充
    規定，其屬於本條所定沒收之標的，如得以直接沒收者，判
    決主文僅宣告沒收即可，不生「追徵其價額」或「以其財產
    抵償之」問題，須沒收之標的全部或一部不能沒收時，始生
    「追徵其價額」或「以其財產抵償之」選項問題，而「追徵
    其價額」或「以其財產抵償之」係屬兩種選項，分別係針對
    現行貨幣以外之其他財產與現行貨幣而言，即本規定所稱「
    追徵其價額」者，係指所沒收之物為金錢以外之其他財物而
    無法沒收時，因其實際價值不確定，應追徵其價額，使其繳
    納與原物相當之價額，並無以其財產抵償之問題，倘嗣後追
    徵其金錢價額，不得結果而須以其財產抵償者，要屬行政執
    行機關依強制執行之法律之執行問題，即無不能執行之情形
    ，自毋庸諭知「或以其財產抵償之」，如不能沒收之沒收標
    的為金錢時，因價值確定，判決主文直接宣告「以其財產抵
    償之」即可，不發生追徵價額之問題（最高法院99年度第5
    次刑事庭會議（二）意旨參照）。本件被告就上開事實一(二)
    至(四)之販賣第二級毒品所得1000元、500 元、500 元，就上
    開事實一(七)至(九)之販賣第一級毒品所得1000元、1000元、
    1500元，雖未扣案，但仍應依毒品危害防制條例第19條第1
    項之規定，宣告沒收之，金錢部分，如全部或一部不能沒收
    時，就以其財產抵償之（其中事實一(九)部分販賣第一級毒品
    所得之1500元部分由被告與「阿德」連帶沒收、連帶抵償）
    。次按毒品危害防制條例第18條第1 項前段規定，查獲之第
    一、二級毒品，不問屬於犯人與否，均沒收銷燬之，此所稱
    「查獲之毒品」，係指被查獲而與本案有關之全部毒品而言
    ；至同條例第19條第1 項所規定，犯第4 條至第9 條、第12
    條、第13條或第14條第1 項、第2 項之罪者，其供犯罪所用
    或因犯罪所得之財物均沒收之，所稱「供犯罪所用或因犯罪
    所得之財物」，則係指查獲毒品以外之其他供犯罪所用或因
    犯罪所得之財物而言，並不包括前揭查獲之毒品，縱該查獲
    之毒品係供被告犯罪所用或屬被告犯罪所得之物，仍應依毒
    品危害防制條例第18條第1 項前段規定，諭知沒收並銷燬之
    ，要難就查獲之毒品，予以割裂適用，另依毒品危害防制條
    例第19條第1 項之規定僅宣告沒收而未諭知銷燬。扣案之安
    非他命如係被告販賣海洛因而互易取得之物，當屬本案查獲
    之第二級毒品，依上揭說明，自應依毒品危害防制條例第18
    條第1 項前段規定，諭知沒收銷燬，倘認該安非他命係被告
    販賣海洛因所得之物，而依同條例第19條第1 項規定宣告沒
    收，難謂無適用法則不當之違法（最高法院95年台上字第
    5304號判決意旨參照）。是本件被告就事實一(六)所為販賣海
    洛因而互易取得之甲基安非他命本身即為第二級毒品，縱有
    查獲亦應依毒品危害防制條例第18條第1 項前段規定沒收銷
    燬，而無依第19條第1 項之規定僅宣告沒收之餘地，而本件
    被告就事實一(六)所為販賣海洛因而互易取得之甲基安非他命
    ，業已自行施用完畢，業如前述，是上開甲基安非他命既已
    滅失，即無庸再依毒品危害防制條例第18條第1 項前段規定
    沒收銷燬，併為說明。
２、按行動電話服務須以晶片卡（即SIM 卡）為使用介面，因此
    電信公司於出租行動電話門號予消費者使用時，即同時附帶
    提供晶片卡給消費者作為門號使用之介面，故電信公司接受
    消費者申辦門號並將該門號開通上線時，該晶片卡之所有權
    已移轉於消費者（最高法院98年度台上字第7705號判決意旨
    參照）。行動電話門號0000000000號係被告所有，並供其為
    上揭聯絡張蘭莉、莊秀芬、黃國洲等人使用乙節，業據被告
    於本院審理時坦承不諱（見本院審訴字卷第41頁）並有前述
    之該行動電話門號與張蘭莉、莊秀芬、黃國洲等人之監聽譯
    文可憑。被告既以上開行動電話（含SIM 卡）為其為上揭事
    實一(二)至(九)之犯行之聯絡工具，該行動電話（含SIM 卡），
    雖未扣案，惟無證據證明業已滅失，自應依毒品危害防制條
    例第19條第1 項之規定，宣告沒收，如全部或一部不能沒收
    時，追徵其價額（其中事實一(九)部分，由被告與「阿德」連
    帶沒收、連帶追徵其價額）。
３、按以營利為目的販入毒品，經多次販賣後，持有剩餘毒品被
    查獲，只能於最後一次販賣毒品罪宣告沒收銷燬，不得於各
    次販賣毒品罪均宣告沒收銷燬（最高法院99年度臺上字第
    662 號判決意旨參照）。本件於99年10月27日所查獲之毒品
    海洛因2 包、毒品甲基安非他命5 包，均係被告所有乙節，
    有高雄市政府警察局三民第一分局搜索、扣押筆錄、扣押物
    品目錄表各1 份（見警二卷第22頁至第25頁）可證，而毒品
    海洛因2 包（分別毛重0. 59 、0.33公克，合計驗後淨重
    0.389+0.126=0.515 公克，見本院審訴卷第12頁之高雄市立
    凱旋醫院100 年2 月14日高市凱醫驗字第14862 號濫用藥物
    成品檢驗鑑定書，及本院審訴卷第15頁之扣押物品清單）、
    毒品甲基安非他命5 包（分別毛重0.77、0.41、0.35、0.35
    、0.34公克，合計驗後淨重0.493+0.185+0.128+0.132+0.13
    8=1.076 公克）（見本院審訴卷第14頁之高雄市立凱旋醫院
    100 年2 月21日高市凱醫驗字第14898 號濫用藥物成品檢驗
    鑑定書，及本院審訴卷第15頁之扣押物品清單），分別係屬
    第一級毒品海洛因、第二級毒品甲基安非他命，有上開鑑定
    書可稽，不問屬於犯人與否，應依毒品危害防制條例第18條
    第1 項前段規定，及上開說明各於「最後一次」販賣第一、
    二級毒品罪項下（即事實一(四)、(九)），宣告沒收銷燬。
４、本件於「99年7 月13日」所查獲之毒品海洛因6 包，均係被
    告所有乙節，有高雄市政府警察局三民第一分局搜索、扣押
    筆錄、扣押物品目錄表各1 份（見警一卷第26頁至第29頁）
    可證。且該毒品海洛因6 包（分別毛重0.58、0.60、0.29、
    0.29、0.30、0.29公克，合計驗後淨重0.74+0.27=1.01公克
    ，見偵一卷第38頁之法務部調查局濫用藥物實驗室99年9 月
    6 日調科壹字第09923019830 號鑑定書，及本院審訴卷第16
    頁之扣押物品清單），係屬第一級毒品海洛因，有上開鑑定
    書可稽，不問屬於犯人與否，應依毒品危害防制條例第18條
    第1 項前段規定，於被告所犯事實一(一)之轉讓第一級毒品海
    洛因未遂罪項下，宣告沒收銷燬。
５、按包裝毒品之包裝袋係用於包裹毒品，防其裸露、潮濕，便
    於攜帶、運輸所用之物，復經法務部調查局濫用藥物實驗室
    、高雄市立凱旋醫院將上開包裝袋與毒品分別秤重，秤得上
    開毒品淨重，自屬可與毒品析離（最高法院96年台上字第
    2569號判決意旨參照）。本件包裝上開第一級毒品海洛因、
    第二級毒品甲基安非他命毒品之包裝袋各2 個、5 個，為被
    告所有，並係用以分裝毒品之用，應依毒品危害防制條例第
    19條第1 項規定，及上開說明，各於「最後一次」販賣第一
    、二級毒品罪項下（即事實一(四)、(九)）宣告沒收。包裝上開
    第一級毒品海洛因之包裝袋6 個，亦為被告所有，並係用以
    分裝毒品之用，應依毒品危害防制條例第19條第1 項規定，
    及上開說明，於被告所犯事實一(一)之轉讓第一級毒品海洛因
    未遂罪項下，宣告沒收。
６、扣案之毒品器具（殘渣袋）6 個（見本院審訴字卷第15頁）
    ，係被告施用毒品所剩；扣案之手機4 支（即門號00000000
    00黑色三星牌手機、0000000000銀紅色三星牌手機、000000
    0000號藍色NOKIA 牌手機、門號0000000000號門號之手機各
    1 支）（見本院審訴字卷第15頁、第16頁、警一卷第29頁至
    第30頁、警二卷第25頁），均無證據證明與本案有關，爰不
    宣告沒收。
７、高雄市政府警察局三民第一分局於「99年7 月13日」自被告
    扣得之毒品海洛因6 包（分別毛重0.58、0.60、0.29、0.29
    、0.30、0.29公克，合計驗後淨重0.74+0.27=1.01公克，見
    偵一卷第38頁之法務部調查局濫用藥物實驗室99年9 月6 日
    調科壹字第09923019830 號鑑定書，及本院審訴卷第16頁之
    扣押物品清單）、毒品甲基安非他命3 包（分別毛重1.93、
    1.92、1.90公克，合計驗後淨重1.641+1.636+1.653=4.93公
    克，見偵一卷第43頁至第44頁之高雄市立凱旋醫院99年10月
    18日高市凱醫驗字第14167 號濫用藥物成品檢驗鑑定書及本
    院審訴卷第16頁之扣押物品清單），早於本件被告99年9 月
    底至10月中旬之上開事實一(二)至(九)之販賣第一、二級毒品犯
    行前已約2 個月餘，自無可能與上開事實一(二)至(九)之販賣第
    一、二級毒品犯行有關。而上開事實一(一)部分，被告僅犯轉
    讓第一級毒品海洛因未遂罪，可見高雄市政府警察局三民第
    一分局於「99年7 月13日」自被告扣得之毒品甲基安非他命
    3 包（分別毛重1.93、1.92、1.90公克，合計驗後淨重1.64
    1+1.636+1.653=4.93公克，見偵一卷第43頁至第44頁之高雄
    市立凱旋醫院99年10月18日高市凱醫驗字第14167 號濫用藥
    物成品檢驗鑑定書及本院審訴卷第16頁之扣押物品清單），
    亦與被告上開事實一(一)之犯行無關，均併為說明。
乙、無罪部分：
一、公訴意旨略以：潘淑玲基於販賣第二級毒品之犯意，於99年
    10月21日18時許，與張蘭莉聯絡後，在高雄市○○區○○街
    31號張蘭莉住處附近，以500 元之價格，販賣不詳數量之第
    二級毒品甲基安非他命予張蘭莉。因認被告潘淑玲涉犯毒品
    危害防制條例第4 條第2 項之販賣第二級毒品罪罪嫌。（即
    起訴書附表部分）
二、按被告未經審判證明有罪確定前，推定其為無罪；犯罪事實
    ，應依證據認定之，無證據不得認定犯罪事實。又不能證明
    被告犯罪或其行為不罰者應諭知無罪之判決，刑事訴訟法第
    154 條、第301 條第1 項分別定有明文。次按，認定犯罪事
    實所憑之證據，雖不以直接證據為限，間接證據亦包括在內
    ，然而無論直接證據或間接證據，其為訴訟上之證明，須於
    通常一般人均不致有所懷疑，而得確信其為真實之程度者，
    始得據為有罪之認定，倘其證明尚未達到此一程度，而有合
    理之懷疑存在時，即難遽採為不利被告之認定，最高法院著
    有76年臺上字第4986號判例可資參照。又依據刑事訴訟法第
    161 條第1 項規定，檢察官就被告犯罪事實，應負舉證責任
    ，並指出證明之方法。因此，檢察官對於起訴之犯罪事實，
    應負提出證據及說服之實質舉證責任。倘其所提出之證據，
    不足為被告有罪之積極證明，或其指出證明之方法，無從說
    服法院以形成被告有罪之心證，基於無罪推定之原則，自應
    為被告無罪判決之諭知，最高法院亦著有92年臺上字第128
    號判例可參。
三、公訴人認被告涉有上開罪嫌，無非係以被告潘淑玲於警詢及
    偵查中之供述、證人張蘭莉於警詢及偵查中之證述、監聽譯
    文、高雄市政府警察局三民第一分局搜索、扣押筆錄、扣押
    物品目錄表各2 份等，為其主要論據。
四、訊據被告堅決否認有上開犯行，辯稱：其並未於10月21日18
    時許與張蘭莉見面等語。經查：
  (一)證人張蘭莉固於偵查中證述：伊最近一次於99年10月23日晚
    上10時許所施用之甲基安非他命，係於10月21日18時許在伊
    住處附近，以500 元向被告所購買云云（見偵卷第18頁、第
    21頁），與證人張蘭莉於警詢時係陳稱：伊最後一次施用第
    二級毒品安非他命是在23日晚上10時左右，在住家廁所內使
    用，所施用之毒品安非他命，是以伊行動門號0000000000撥
    打行動電娮門號0000000000「黑松」之男子，及行動門號00
    00000000及0000000000之「姐姐」之女子，聯絡購買云云（
    見警二卷第3 頁至第4 頁），已未盡相符，且卷內亦無關於
    被告該次販賣第二級毒品甲基安非他命予張蘭莉之監聽譯文
    可資佐證證人張蘭莉於偵查中之證述之真實性，是證人張蘭
    莉上開偵查中之證述是否實在，非無疑義。
  (二)且被告於本院審理時否認其於10月21日18時許曾與張蘭莉見
    面（見本院審訴字卷第35頁），且卷內既無證據可以證明被
    告曾於當時交付毒品予張蘭莉，自難僅以張蘭莉偵訊中之證
    述作為被告於上揭時地販賣第二級毒品甲基安非他命予張蘭
    莉之依據。
  (三)按刑事訴訟採嚴謹證據法則，檢察官負實質舉證責任，被告
    受無罪推定保障，並無自證己罪義務，雙方立於對等地位互
    為攻擊防禦，法院居於超然、客觀、公正立場審判，故犯罪
    事實，須以嚴格之證據予以嚴格證明，刑事訴訟法第154 條
    第2 項規定：「犯罪事實應依證據認定之，無證據不得認定
    犯罪事實。」第161 條第2 項規定：「法院於第一次審判期
    日前，認為檢察官指出之證明方法顯不足認定被告有成立犯
    罪之可能時，應以裁定定期通知檢察官補正；逾期未補正者
    ，得以裁定駁回起訴。」即本此旨。又刑法已經修正廢止連
    續犯之規定，採行一行為一罪原則，各罪所由之事實，皆須
    嚴格證明，檢察官擇為起訴之客體，倘有部分證據不足者，
    該部分自應為無罪諭知。易言之，往昔連續犯籠統混用證據
    之舉證方式，業已不合時宜，是縱然懷疑行為人有多次不法
    作為，仍僅能就其中證據充足之部分行為起訴、判罪，不能
    率予認定全部成立犯罪。再販賣毒品，罪責甚重，而施用毒
    品之人供出毒品來源，因而查獲其他正犯或共犯，依毒品危
    害防制條例第17條第1 項規定，可獲減輕或免除其刑之寬典
    處遇，但此類人員之供述或指證，不乏損人利己之虞，自須
    另有補強證據，擔保其所述之真實性，此之補強證據，必須
    與施用毒品之人關於毒品交易之供述，具有相當程度之關連
    性，且足令一般人對其供述無合理之懷疑存在，而得確信為
    真，始足當之。因此，倘未查獲任何毒品或毒販常備之分裝
    袋、杓、秤、研磨器、稀釋物、帳冊（單）、交易現金等證
    物，祇有施用毒品人之片面陳述，別無其他人證，而作為該
    陳述補強證據之監聽電話通聯紀錄，其內容卻無任何關於毒
    品交易必須之毒品種類、數量、價錢等要項之明、暗語者，
    當認檢察官之舉證尚嫌不足（最高法院100 年度台上字第
    949 號判決意旨參照）。本件並未查獲被告該次與張蘭莉交
    易之第二級毒品甲基安非他命或其他證物，且除施用毒品人
    張蘭莉片面陳述向被告購買毒品外，別無其他證人（按：上
    開檢察官起訴被告各次販賣第二級毒品甲基安非他命，而由
    本院單獨認定成立犯罪之事實一(一)至(三)，除有證人之證述外
    ，尚有各次監聽被告行動電話通聯紀錄譯文等證據），本院
    自難遽認被告與張蘭莉間有該次之第二級毒品甲基安非他命
    之交易。
  (四)此外，復查無其他證據足使本院形成被告有上開販賣第二級
    毒品甲基安非他命犯行之確信，揆諸上揭法條及判例意旨，
    自難遽以毒品危害防制條例第4 條第2 項之販賣第二級毒品
    罪相繩。
五、綜上所述，本件上開部分（即起訴書附表部分）不能證明
    被告犯罪，依法就此部分應另為無罪之判決。
據上論斷，應依刑事訴訟法第299 條第1 項前段，第301 條第1
項前段、第300 條，毒品危害防制條例第4 條第1 項、第2 項、
第8 條第1 項、第5 項、第17條第2 項、第18條第1 項前段、第
19條第1 項，刑法第11條前段、第25條、第28條、第47條第1 項
、第51條第5 款、第59條，判決如主文。
本案經檢察官陳建州到庭執行職務。
中    華    民    國   100    年    7     月    7     日
                  刑事第二庭    審判長法  官  李政庭
                                      法  官  陳航代
                                      法  官  施盈志
以上正本證明與原本無異。
如不服本判決，應於判決送達後10日內，向本院提出上訴狀。
中    華    民    國   100    年    7     月    7     日
                                      書記官   吳和卿
附表
┌────┬────────────┬──────────────────────┐
│犯罪事實│主刑                    │從刑（沒收）                                │
├────┼────────────┼──────────────────────┤
│事實一(一)│潘淑玲轉讓第一級毒品未遂│扣案第一級毒品海洛因陸包（合計驗後淨重壹點零│
│        │，累犯，處有期徒刑肆月。│壹公克）沒收銷燬之；扣案之包裝袋陸個，均沒收│
│        │                        │。                                          │
├────┼────────────┼──────────────────────┤
│事實一(二)│潘淑玲販賣第二級毒品，累│未扣案之販賣第二級毒品所得新臺幣壹仟元沒收，│
│        │犯，處有期徒刑柒年貳月。│如全部或一部不能沒收時，以其財產抵償之。未扣│
│        │                        │案之上開行動電話門號0000000000號壹支（含SIM │
│        │                        │卡壹張）沒收，如全部或一部不能沒收時，追徵其│
│        │                        │價額。                                      │
├────┼────────────┼──────────────────────┤
│事實一(三)│潘淑玲販賣第二級毒品，累│未扣案之販賣第二級毒品所得新臺幣伍佰元沒收，│
│        │犯，處有期徒刑柒年貳月。│如全部或一部不能沒收時，以其財產抵償之。未扣│
│        │                        │案之上開行動電話門號0000000000號壹支（含SIM │
│        │                        │張）沒收，如全部或一部不能沒收時，追徵其價額│
│        │                        │。                                          │
├────┼────────────┼──────────────────────┤
│事實一(四)│潘淑玲販賣第二級毒品，累│扣案第二級毒品甲基安非他命伍包（合計驗後淨重│
│        │犯，處有期徒刑柒年貳月。│壹點零柒陸公克）沒收銷燬之；扣案之包裝袋伍個│
│        │                        │，均沒收。未扣案之販賣第二級毒品所得新臺幣伍│
│        │                        │佰元沒收，如全部或一部不能沒收時，以其財產抵│
│        │                        │償之。未扣案之上開行動電話門號0000000000號壹│
│        │                        │含SIM 卡壹張）沒收，如全部或一部不能沒收時，│
│        │                        │追徵其價額。                                │
├────┼────────────┼──────────────────────┤
│事實一(五)│潘淑玲轉讓第一級毒品，累│未扣案之上開行動電話門號0000000000號壹支（含│
│        │犯，處有期徒刑壹年貳月。│卡壹張）沒收，如全部或一部不能沒收時，追徵其│
│        │                        │價額。                                      │
├────┼────────────┼──────────────────────┤
│事實一(六)│潘淑玲販賣第一級毒品，累│未扣案之上開行動電話門號0000000000號壹支（含│
│        │犯，處有期徒刑拾伍年貳月│SIM 卡壹張）沒收，如全部或一部不能沒收時，追│
│        │。                      │徵其價額。                                  │
├────┼────────────┼──────────────────────┤
│事實一(七)│潘淑玲販賣第一級毒品，累│未扣案之販賣第一級毒品所得新臺幣壹仟元沒收，│
│        │犯，處有期徒刑拾伍年貳月│如全部或一部不能沒收時，以其財產抵償之。未扣│
│        │。                      │案之上開行動電話門號0000000000號壹支（含SIM │
│        │                        │張）沒收，如全部或一部不能沒收時，追徵其價額│
│        │                        │。                                          │
├────┼────────────┼──────────────────────┤
│事實一(八)│潘淑玲販賣第一級毒品，累│未扣案之販賣第一級毒品所得新臺幣壹仟元沒收，│
│        │犯，處有期徒刑拾伍年貳月│如全部或一部不能沒收時，以其財產抵償之。未扣│
│        │。                      │案之上開行動電話門號0000000000號壹支（含SIM │
│        │                        │張）沒收，如全部或一部不能沒收時，追徵其價額│
│        │                        │。                                          │
├────┼────────────┼──────────────────────┤
│事實一(九)│潘淑玲共同販賣第一級毒品│扣案第一級毒品海洛因貳包（合計驗後淨重零點伍│
│        │，累犯，處有期徒刑拾伍年│壹伍公克）沒收銷燬之；扣案之包裝袋貳個，均沒│
│        │貳月。                  │收。未扣案之共同販賣第一級毒品所得新臺幣壹仟│
│        │                        │伍佰元與綽號「阿德」之成年男子連帶沒收，如全│
│        │                        │部或一部不能沒收時，以其等財產連帶抵償之。未│
│        │                        │扣案之上開行動電話門號000000000支（含SIM 卡│
│        │                        │壹張）與綽號「阿德」之成年男子連帶沒收，如全│
│        │                        │部或一部不能沒收時，與綽號「阿德」之成年男子│
│        │                        │連帶追徵其價額。                            │
└────┴────────────┴──────────────────────┘
附錄本判決論罪之法條：
毒品危害防制條例第4 條
製造、運輸、販賣第一級毒品者，處死刑或無期徒刑；處無期徒
刑者，得併科新臺幣2 千萬元以下罰金。
製造、運輸、販賣第二級毒品者，處無期徒刑或7 年以上有期徒
刑，得併科新臺幣1 千萬元以下罰金。
製造、運輸、販賣第三級毒品者，處5 年以上有期徒刑，得併科
新臺幣7 百萬元以下罰金。
製造、運輸、販賣第四級毒品者，處3 年以上10年以下有期徒刑
，得併科新臺幣3 百萬元以下罰金。
製造、運輸、販賣專供製造或施用毒品之器具者，處1 年以上7
年以下有期徒刑，得併科新臺幣1 百萬元以下罰金。
前五項之未遂犯罰之。
毒品危害防制條例第8 條
轉讓第一級毒品者，處1 年以上7 年以下有期徒刑，得併科新臺
幣1 百萬元以下罰金。
轉讓第二級毒品者，處6 月以上5 年以下有期徒刑，得併科新臺
幣70萬元以下罰金。
轉讓第三級毒品者，處3 年以下有期徒刑，得併科新臺幣30萬元
以下罰金。
轉讓第四級毒品者，處1 年以下有期徒刑，得併科新臺幣10萬元
以下罰金。
前四項之未遂犯罰之。
轉讓毒品達一定數量者，加重其刑至二分之一，其標準由行政院
定之。